臺灣高等法院刑事判決
109年度上訴字第683號
上  訴  人  
即  被  告  李偉誠



選任辯護人  陳俊成律師（法扶律師）          
上列上訴人因傷害案件，不服臺灣基隆地方法院108年度訴字第5
37號，中華民國108年12月31日第一審判決（起訴案號：臺灣基
隆地方檢察署108年度調偵字第90號），提起上訴，本院判決如
下：
    主  文
上訴駁回。
李偉誠緩刑參年，並應於民國一百十一年六月三十日前給付告訴
人黃麒嘉新臺幣貳拾伍萬元。
    事實及理由
一、本案經本院審理結果，認第一審以上訴人即被告李偉誠犯修
    正前刑法第277條第1項之傷害罪，判處有期徒刑6月，如易
    科罰金，以新臺幣1千元折算1日，扣案之水果刀1支依刑法
    第38條第2項前段規定宣告沒收，並說明：另扣案之機車大
    鎖1個，非供被告犯本案傷害犯行使用之工具，亦非違禁物
    ，爰不予宣告沒收。核其認事用法及量刑均無不當，應予維
    持，除證據部分應補充「被告於本院審理時之自白」外，其
    餘均引用第一審判決書記載之事實、證據及理由（如附件）
    。
二、被告上訴意旨略以：被告坦承傷害犯行，原審判處有期徒刑
    6月，希望可以再判輕一點，被告已經與告訴人達成和解，
    一定會遵期履行和解條件，請給予緩刑機會等語。
三、經查：原審依調查證據之結果，認定被告於民國107年12月9
    日凌晨2時20分許，經友人李元傑邀約，與告訴人黃麒嘉一
    起打撲克牌，約在基隆市○○區○○街00號前會合，被告誤以為
    在場之告訴人會向其討債，擔心自己未還債，告訴人將對其
    不利，竟基於傷害之犯意，持預藏之水果刀，朝背對坐在機
    車上之告訴人頭部後方揮1刀，告訴人旋轉身面對被告，被
    告再朝告訴人頭部前方揮1刀，再欲由上往下揮刀時，告訴
    人即伸出左手握住該水果刀刀刃，並奪下被告手中之水果刀
    ，將被告壓制在地，李元傑見狀，亦跑來協助壓制，告訴人
    因此受有頭皮撕裂傷4公分及5公分、左手1公分、2公分及5
    公分傷口、左手第5指屈肌肌腱斷裂合併尺側指神經損傷之
    傷害，因而變更起訴書認被告犯殺人未遂罪之起訴法條，對
    其論以修正前刑法第277條第1項之傷害罪，業於判決理由中
    說明認定之依據及憑以認定之理由。且就檢察官起訴被告殺
    人未遂乙節，亦依卷內證據論述以被告行為造成之傷害結果
    ，以及被告並無殺害告訴人之動機等情，被告應無殺人犯意
    ，而是基於傷害犯意而為，所為上揭認定經核並無何違背經
    驗法則及論理法則之處。原審於量刑時復審酌被告與告訴人
    並不認識，被告因誤會一時失察持水果刀揮擊告訴人，犯罪
    後坦承傷害犯行，參酌告訴人所表示之意見，並考量被告犯
    罪之動機、目的、手段、家庭經濟、生活狀況及告訴人傷勢
    與回復情形等一切情狀，量處有期徒刑6月，所為量刑已就
    刑法第57條規定詳為審酌，尚稱妥適，既未逾越法定刑度，
    亦無濫用自由裁量之權限，並無明顯失當或不合比例原則之
    處。按量刑之輕重，係屬事實審法院得依職權自由裁量之事
    項，茍於量刑時，已依行為人之責任為基礎，並斟酌刑法第
    57條各款所列情狀，而未逾越法定範圍，又未濫用其職權，
    即不得遽指為違法。本件原審於量刑時，已依上揭規定，審
    酌被告持水果刀揮擊告訴人不只1刀之犯罪情節、致告訴人
    受傷之傷勢情形等情而為量刑，經核原審對被告所量處之有
    期徒刑6月，較之修正前傷害罪法定刑即3年以下有期徒刑、
    拘役或新臺幣3萬元以下罰金，已是從輕量刑，並無違法或
    不當之情形。被告上訴請求本院改判較輕之刑，並不可採，
    是本件被告上訴為無理由，應予駁回。  ㈡
四、末查，被告前未曾因故意犯罪受有期徒刑以上刑之宣告，此
    有本院被告前案紀錄表在卷可按，其因誤以為告訴人係貸款
    方之人，一時短於思慮而犯本案之罪，犯罪後已坦承犯錯，
    並於本院審理期間與告訴人達成民事賠償調解，此有調解筆
    錄1份在卷可按（本院卷第65至66頁），足見被告犯後具悔
    意與彌補之心，經此次偵審程序之教訓後，當已知所警惕。
    復考量被告自陳其因輕度智能障礙而領有身心障礙證明（障
    礙等級：輕度），此亦有身心障礙證明影本附卷可參（本院
    卷第93至94頁），如能予其善加自我照顧之機會，應較受刑
    之執行為當，本院因認前揭原審對被告所宣告之刑，以暫不
    執行為適當，爰依刑法第74條第1項第1款規定諭知緩刑3年
    ，以啟自新。又按緩刑宣告，得斟酌情形，命犯罪行為人向
    被害人支付相當數額之財產或非財產上之損害賠償，刑法第
    74條第2項第3款定有明文。本院考量被告本件所為確為法所
    不許，為促其尊重法律，深刻記取本案教訓，並彌補其犯行
    對告訴人所造成之損害，因認就前揭緩刑宣告，有併課被告
    以一定負擔之必要。參酌被告與告訴人成立調解之內容為被
    告願以分期方式給付告訴人共新臺幣（下同）25萬元，最後
    一期為111年5月份，此有上開調解筆錄1份在卷可參，爰併
    諭知被告應於111年6月30日前給付告訴人25萬元如主文第2
    項所示，期以符合本件緩刑宣告之目的。倘被告未依期履行
    前揭緩刑宣告所定之負擔情節重大者，依刑法第75條之1第1
    項第4款規定，緩刑之宣告仍得由檢察官向法院聲請撤銷緩
    刑之宣告，附此敘明。
據上論斷，應依刑事訴訟法第368條、第373條，刑法第74條第1
項第1款、第2項第3款，判決如主文。
本案經檢察官唐道發提起公訴，檢察官林黛利到庭執行職務。
中　　華　　民　　國　　109 　年　　7 　　月　　8 　　日
                  刑事第七庭  審判長法　官  孫惠琳
                                    法　官  連雅婷
                                    法　官  戴嘉清
以上正本證明與原本無異。
被告不得上訴。
檢察官如不服本判決，應於收受送達後20日內向本院提出上訴書
狀，其未敘述上訴之理由者並得於提起上訴後20日內向本院補提
理由書（均須按他造當事人之人數附繕本）「切勿逕送上級法院
」。
                                    書記官  高建華
中　　華　　民　　國　　109 　年　　7 　　月　　8 　　日
────────────────────────────
附件：
臺灣基隆地方法院刑事判決　　　　　　　108年度訴字第537號
公　訴　人　臺灣基隆地方檢察署檢察官
被　　　告　李偉誠　男　26歲（民國00年00月00日生）
                    身分證統一編號：Z000000000號
                    住○○市○○區○○街00巷00號
                    居基隆市○○區○○路00號5樓
選任辯護人　陳俊成律師（法律扶助）
上列被告因殺人未遂案件，經檢察官提起公訴（108 年度調偵字
第90號），本院判決如下：
    主  文
李偉誠犯傷害罪，處有期徒刑陸月，如易科罰金，以新臺幣壹仟
元折算壹日。
扣案水果刀壹支沒收。
    事  實
一、李偉誠經由友人李元誠之接洽申請民間貸款，嗣因貸款未過
    ，李元誠告知仍需支付手續費，李偉誠即陸續支付款項，託
    李元誠代為轉交，惟李元誠仍向李偉誠表示尚有款項未清，
    可能會有麻煩，於民國107年12月9 日凌晨2時20分許，李元
    誠邀約李偉誠、黃麒嘉一起打撲克牌，先約在基隆市○○區○○
    街00號前會合，李偉誠誤以為在場之黃麒嘉是貸款方的人，
    會向其討債，擔心未還債，黃麒嘉將對其不利，竟基於傷害
    之犯意，持預藏之水果刀，朝背對坐在機車上之黃麒嘉頭部
    後方揮1 刀，黃麒嘉旋轉身面對李偉誠，李偉誠再朝黃麒嘉
    頭部前方揮1 刀，再欲由上往下揮刀時，黃麒嘉即伸出左手
    握住該水果刀刀刃，並奪下李偉誠手中之水果刀，將李偉誠
    壓制在地，李元傑見狀，亦跑來協助壓制，黃麒嘉因此受有
    頭皮撕裂傷4 公分及5公分、左手1公分、2公分及5公分傷口
    、左手第5 指屈肌肌腱斷裂合併尺側指神經損傷之傷害。
二、案經黃麒嘉訴由基隆市警察局第三分局報告臺灣基隆地方檢
    察署檢察官偵查起訴。
    理  由
壹、證據能力部分：
一、按被告以外之人於審判外之陳述，雖不符刑事訴訟法第159
    條之1 至第159 條之4 之規定，而經當事人於審判程序同意
    作為證據，法院審酌該言詞陳述或書面陳述作成時之情況，
    認為適當者，亦得為證據。當事人、代理人或辯護人於法院
    調查證據時，知有第159 條第1 項不得為證據之情形，而未
    於言詞辯論終結前聲明異議者，視為有前項之同意，同法第
    159 條之5 第1 項、第2 項有明文規定。本判決所引用具傳
    聞性質之各項證據資料，業經檢察官、被告及辯護人於本院
    準備期日均同意有證據能力，亦均未於言詞辯論終結前聲明
    異議，本院審酌結果，認依上開證據資料製作時之情況，尚
    無違法不當及證明力明顯過低之瑕疵，認為以之作為證據應
    屬適當，依上開規定，應認有證據能力。
二、至於本判決其餘所依憑判斷之非供述證據，查無違反法定程
    序取得之情形，且各該證據均經本院於審判期日依法進行證
    據之調查、辯論，被告於訴訟上之防禦權，已受保障，故該
    等證據資料均有證據能力。
貳、實體部分：
一、認定犯罪事實所憑之證據及其認定之理由：
  ㈠訊據被告對於前開傷害犯行，坦承不諱，並經證人即告訴人
    黃麒嘉於警詢、偵查及本院審理時證述、證人李元誠於警詢
    、偵查時證述大致相符（見108年度偵字第364號卷第20至27
    頁、第31至39頁、第105 頁、第109頁、第111至113頁，108
    年度調偵字第90號卷第79頁，本院卷第82至97頁），並有診
    斷證明書、基隆市警察局第三分局搜索扣押筆錄暨扣押物品
    目錄表、監視器翻拍照片、長庚醫院財團法人基隆長庚紀念
    醫院108年4 月23日長庚院基字第108045059號函及所附急診
    病歷、長庚醫院財團法人基隆長庚紀念醫院108 年5月7日長
    庚院基字第1080550067號函、告訴人頭部傷勢照片在卷可稽
    （見108年度偵字第364 號卷第41至47頁、第51至61頁、108
    年度調偵字第90號卷第17至65頁，第71頁、第83至85頁）及
    扣案水果刀1 支可資佐證，足徵被告上開任意性自白與事實
    相符，堪以採信。
  ㈡公訴意旨雖指被告係基於殺人之故意，持扣案水果刀朝告訴
    人頭部砍2刀，第3刀欲刺向心臟時，為告訴人奪刀而不遂，
    著手殺人犯行。然此部分業據被告否認有何殺人犯意，按殺
    人與傷害之區別，應以有無殺意為斷，即行為人於下手時有
    無決意取被害人生命為準，至於被害人受傷處是否致命部位
    ，及傷痕多寡、輕重為何等，亦僅得供審判者心證之參考，
    究不能據為絕對之標準。準此，行為人於行為當時，主觀上
    是否有殺人之故意，除應斟酌其使用之兇器種類、攻擊之部
    位、行為時之態度、表示外，尚應深入觀察行為人與被害人
    之關係、衝突之起因、行為當時所受之刺激、下手力量之輕
    重，被害人受傷之情形及行為後之態度等各項因素綜合予以
    研析（最高法院101年度台上字第4995號判決意旨參照）。
    從而，認定行為人行為時砍殺他人，究係出於殺人或傷害之
    犯意，乃存繫行為人內心之主觀情狀，旁人無法直接察知，
    僅能由行為人客觀外顯行為及相關事實（包括：行為人之準
    備行為、實施行為及事後善後處置行為）資以探知判斷。至
    被害人之受傷程度、傷痕多寡及傷勢輕重情形、受傷處所是
    否為致命部位、行為人下手輕重、砍向部位之手段、所用兇
    器之利鈍、行為人與被害人曾否相識、有無宿怨等關係、行
    為後之情狀、行為動機等項，雖可藉為認定行為人有無殺人
    犯意之心證依據，且為重要之參考資料，然非判斷殺人或傷
    害之絕對標準，仍須斟酌當時客觀環境、行為人下手實行之
    經過及其他具體情形予以綜合觀察判斷。經查：
  ⒈證人黃麒嘉於警詢時稱：是李元傑約我來基隆和李偉誠打撲
    克牌，李元誠會和我講悄悄話，也會和李偉誠講悄悄話，後
    來李元誠說要講電話就走到旁邊去，我當時背對著李偉誠在
    滑手機，李偉誠無預警的持水果刀捅我頭後側、頭頂，我轉
    身搶下他的水果刀把他壓制在地上，這時李元傑也過來幫忙
    等語；於偵查中證稱：李元傑約我打牌，我們在等李元傑的
    朋友，之後李偉誠來了，但李元傑說還要等一個朋友，李元
    傑中途有離開講電話，剩我跟李偉𠉛，我坐在機車上玩手機
    ，李偉誠突然拿刀刺我頭部後方和前方，我轉身握住他的方
    把他壓制在地等語；於本院審理時證稱：是李元傑約我打撲
    克牌，他說要找一個朋友來，但未說是誰，後來有看到被告
    到場，我跟李元傑有講話，但我跟被告有講一、二句話，只
    是普通的打招呼，沒有提到錢的事情，被告與李元傑蠻常在
    講話。但沒有聽到他們講什麼，因為他們講得很小聲。中間
    李元傑離開，我坐在機車上玩手機，背對著被告，被告站在
    我後面約2、3步的距離，就突然被攻擊，第一下是拿刀插頭
    後面，我坐著突然感覺有一刀是從後面插過來，感覺有東西
    碰到我的頭會痛，第2 刀就是從前面，我背對的時候，被告
    就捅了兩刀，很快，第3 刀時我轉過來與被告面對面，他手
    拿刀的位置剛好是在我心臟左右，我認為被告往我心臟的方
    向刺過來，但沒有刺到，被我擋開，所以手受傷等語（見10
    8 年度偵字第264號卷第32頁、第105頁、本院卷第85至86頁
    、第95頁），再比對告訴人黃麒嘉之診斷證明書、急診病歷
    資料及受傷照片（見108 年度偵字第264號卷第41頁、108年
    度調偵字第90號卷第21頁第65頁、第83至85頁），告訴人黃
    麒嘉於本案受有頭皮撕裂傷4公分及5公分、左手1公分、2公
    分及5公分傷口、左手第5指屈肌肌腱斷裂合併尺側指神經損
    傷等傷害，而告訴人頭皮撕裂傷4公分及5公分係為被告趁其
    不備之際而攻擊所致，其餘左手1 公分、2公分及5公分傷口
    、左手第5 指屈肌肌腱斷裂合併尺側指神經損傷等傷勢，則
    是告訴人擋刀時，為被告持刀所致，告訴人頭部之傷勢，均
    為頭皮撕裂傷，並無頭骨凹陷及骨折等情況，且告訴人於案
    發當日即經救護人員送至醫院急診就診縫合，告訴人雖於不
    備之際遭被告朝頭部揮2 刀，然其旋以左手抓住被告持刀的
    手，並將被告壓制在地，告訴人於過程中意思清楚，並能壓
    制被告，再觀監視器翻拍照片，告訴人受傷後，尚能自行走
    進便利商店止血，及上救護車，足見告訴人所受傷害未達危
    害生命之程度。
  ⒉另參以證人黃麒嘉於歷次偵審時均證稱：不認識李偉誠，只
    知李偉誠是李元傑的國小同學，連同本案只和李偉誠見過 2
    次，不知道李偉誠為何持刀砍人，砍人時李偉誠都沒說話，
    和李偉誠無仇怨或糾紛等語（見108年度偵字第264號卷第33
    頁、本院卷第83頁、第87頁、第89頁），可見被告與告訴人
    雖見過面，但不算認識，平日亦無交集，彼此間無深仇大恨
    ，亦難認定被告有何殺害告訴人之犯罪動機存在。
  ⒊綜合判斷，被告下手部位固屬人體重要部位，然以被告行為
    造成之傷害結果，以及被告並無殺害告訴人致死之動機，尚
    難推認其具有害及告訴人重要器官、機能甚至死亡結果之意
    欲。本案並無足夠積極證據可認被告有何殺人犯意，復依上
    開事證，應認被告係以傷害犯意，持水果刀揮擊告訴人成傷
    ，被告及其辯護人所辯被告非殺人故意而為本案行為等語，
    應可採信。
  ㈢本案事證明確，被告傷害犯行堪以認定，應依法論科。
二、論罪科刑及沒收
  ㈠新舊法比較：按行為後法律有變更者，適用行為時之法律，
    但行為後之法律有利於行為人者，適用最有利之法律，刑法
    第2 條第1 項定有明文。被告行為後，刑法第277 條第1 項
    之傷害罪，業於108年5月29日修正公布施行，修正前刑法第
    277條第1項規定：「傷害人之身體或健康者，處三年以下有
    期徒刑、拘役或一千元以下罰金。」修正後刑法第277條第1
    項則規定：「傷害人之身體或健康者，處五年以下有期徒刑
    、拘役或五十萬元以下罰金。」修正後刑法第277條第1項，
    將法定刑自「三年以下有期徒刑、拘役或一千元以下罰金」
    ，提高為「五年以下有期徒刑、拘役或五十萬元以下罰金」
    ，經比較新、舊法律，修正後刑法第277條第1項並無較有利
    於被告之情形，依刑法第2 條第1項前段規定，自應適用被
    告行為時即108年5月29日修正前刑法第277條第1項之規定。
  ㈡核被告所為，係犯修正前刑法第277條第1項之傷害罪。公訴
    意旨認被告係犯刑法第271 條第2項、第1項之殺人未遂罪嫌
    ，容有誤會，業已論述如前，惟其基本社會事實同一，爰依
    法變更起訴法條。
  ㈢爰審酌被告與告訴人並不認識，被告因誤會一時失察持水果
    刀揮擊告訴人，告訴人並因而受有前開傷害，被告所為應予
    非難；其於本院坦承傷害犯行，然未與告訴人達成和解，或
    賠償告訴人損失；衡以告訴人到庭對本案所表示之意見，並
    考量被告犯罪之動機、目的、手段及告訴人傷勢與回復情形
    ，暨被告於本院審理中所陳之家庭經濟、生活狀況等一切情
    狀，量處如主文所示之刑，並諭知易科罰金之折算標準。
三、沒收：扣案之水果刀1支為被告所有，並供其犯本罪所用之
    物，業據被告自陳在卷，爰依刑法第38條第2項前段宣告沒
    收。至扣案之機車大鎖1個，非被告所有，且非供被告犯本
    案傷害犯行使用之工具，亦非違禁物，爰不為沒收之諭知。
據上論斷，應依刑事訴訟法第299 條第1 項前段、第300 條，修
正前刑法第277條第1項、刑法第2條第1項前段、第41條第1項前
段、第38條第2項前段，刑法施行法第1條之1，判決如主文。
本案經檢察官唐道發提起公訴，檢察官高永棟到庭執行職務。
中　　華　　民　　國　108　　年　　12　　月　　31　　日
                  刑事第五庭審判長法　官　齊  潔
                                  法  官  李辛茹
                                  法  官  謝昀芳
以上正本證明與原本無異。
如不服本判決應於收受送達後10日內向本院提出上訴書狀，並應
敘述具體理由；其未敘述上訴理由者，應於上訴期間屆滿後20日
內向本院補提理由書(均須按他造當事人之人數附繕本)「切勿逕
送上級法院」。
中　　華　　民　　國　 108　　年　　12　　月　　31　　日
                                  書記官  劉珍珍
中華民國刑法(94.02.02)第277條
（普通傷害罪）
傷害人之身體或健康者，處 3 年以下有期徒刑、拘役或 1 千元
以下罰金。
犯前項之罪因而致人於死者，處無期徒刑或 7 年以上有期徒刑；致重傷者，處 3 年以上 10 年以下有期徒刑。